最高法院刑事判決　　　　　　九十四年度台上字第五六八０號
　　上　訴　人　台灣高等法院檢察署檢察官
　　被　　　告　甲○○
　　　　　　　　　　　　號
上列上訴人因被告殺人未遂案件，不服台灣高等法院中華民國九
十三年十一月九日第二審更審判決（九十二年度上更(一)字第八三
一號，起訴案號：台灣基隆地方法院檢察署八十九年度偵字第六
五三號），提起上訴，本院判決如下：
    主  文
原判決撤銷，發回台灣高等法院。
    理  由
本件原判決以公訴意旨略以：被告甲○○係順鑫貨運公司所僱用
之司機，平日以駕駛該公司之營業半聯結車為業，係從事駕駛業
務之人，於民國八十八年十二月四日上午七時四十分許，駕駛車
號ＫＮ─八七二號營業半聯結車，滿載工業用土，沿基隆市○○
○路，自基隆市往台北縣萬里鄉方向行駛，同日七時四十五分左
右，行經基金一路與基金二路一巷之行車管制號誌交岔路口，在
綠燈起步右彎時，本應注意兩車併行之間隔，並隨時採取必要之
安全措施，汽車在雙向二車道行駛時，應在遵行車道內行駛，且
依當時情形，亦無不能注意情事，竟疏於注意斯時停在其車右側
機車道上，騎乘車號ＱＺＳ─六一七號機車等待左轉之被害人簡
麗秋，而貿然起步右彎，因未保持兩車併行之間隔，且駛出快慢
車道分道線，致其車之車頭右前輪、右側水箱擦碰簡麗秋之機車
，簡麗秋受力倒地，遭甲○○之半聯結車右後車輪壓及左下肢，
使簡麗秋之左下肢受到嚴重傷害；甲○○見狀不僅未停車，竟萌
生殺意，將車往後倒退，欲壓死簡麗秋，致簡麗秋之左下肢及所
騎乘之機車再遭半聯結車之車輪拖行，因事出突然，簡麗秋連遭
兩次輾壓，驚懼下奮力自車斗下方爬出，始倖免於難，然簡麗秋
仍因此受有左下肢脫手套性撕除傷，皮膚缺損約百分之五體表面
積，左側腓骨骨折，左第三、四蹠骨骨折，踝關節開放性骨折併
脫位，左腳伸肌斷裂，左膝後側韌帶複合體傷害，雖經多次手術
，仍造成左膝不穩定，左下肢痿縮，左足踝功能嚴重喪失，左二
、三、四、五趾無伸屈之功能，合併有左足踝關節病變等毀敗一
肢機能之重大傷害，因認被告涉有刑法第二百七十一條第二項、
第一項之殺人未遂罪嫌（被告業務過失傷害部分，已據原審法院
前審判處有期徒刑八月確定，現另案由原審九十三年度再字第二
號審理中）。經審理結果，以不能證明被告有倒車行為，因而撤
銷第一審關於論處被告殺人未遂罪之科刑判決，改判諭知被告無
罪，固非無見。
惟按鑑定之經過及其結果，應命鑑定人以言詞或書面報告；以書
面報告者，於必要時得使其以言詞說明；又鑑定有不完備者，得
命增加人數或命他人繼續或另行鑑定。刑事訴訟法第二百零六條
第一項、第三項、第二百零七條，分別定有明文。鑑定意見為證
據資料之一種，事實審法院對於其證明力雖有依自由心證法則予
以判斷之職權，但對於非同一鑑定人就同一事項先後重複所為之
鑑定結果兩歧或顯有疑義時，自應命該鑑定人針對疑義之處再為
說明或報告，必俟其提出詳明之報告後，再予以審酌比較，定其
取捨，方為適法。本件起訴事實係以被告在肇事後，「將車往後
倒退，欲壓死簡麗秋」，因認其涉犯殺人未遂罪嫌，故被告有無
駕車後退或倒車之行為，及其倒車是否故意為之，厥為本件爭執
所在。原判決認定被告駕駛之半聯結車（半聯結車係由一輛曳引
車與一輛重型半拖車所組成）其車頭右前輪、右側水箱擦碰簡麗
秋之機車倒地，簡女遭半聯結車右後車輪壓及左下肢受傷後，被
告並無倒車之情形，係以卷附國立交通大學（下稱交通大學）九
十三年八月二十四日所提出之「行車事故鑑定意見書」為憑（見
原審卷第九四、九五頁）。然稽之卷內資料，簡麗秋堅指其遭被
告倒車拖行；依警方在車禍發生後拍攝之現場照片所示（見偵查
卷第十三頁上方照片），被告所駕半聯結車後方之半拖車中央下
方處遺留有簡女之血跡，機車倒於半拖車右前輪前端，該血跡距
離機車倒地之位置，留有長約二‧五公尺之刮地痕，亦即該刮地
痕位於血跡與機車中間；台灣省基宜區車輛行車事故鑑定委員會
之鑑定意見（見偵查卷第二八至第三○頁）、台灣省車輛行車事
故覆議鑑定委員會之覆議意見（見偵查卷第四二頁），均認定被
告於肇事後有倒車之行為。原判決雖說明上述照片中所示之刮地
痕，依交通大學鑑定意見認係被告所駕半聯結車前端之曳引車之
右後輪於煞車時往前推壓所造成之摩擦痕跡，而非機車遭往後拖
帶之力量所形成。但原審另囑託法務部法醫研究所（下稱法醫研
究所）再就上開同一事項為鑑定，據該所九十三年四月三十日法
醫理字第○九三○○○○四四九號函之研判意見為：「（一）…
…。（二）由車禍現場照片顯示聯結車右側前後輪前地上有血跡
並有摩托車帶著血漬向後方向之著地之帶地痕，在前後輪之平行
外側有另一攤血液等支持簡員於摩托車之前輪碰觸聯結車右前輪
，致摩托車之車頭向左側倒垂直倒於聯結車之前後輪間，並致簡
女之左小腿遭聯結車之右後輪碾壓致左腓骨骨折，瞬間聯結車停
止（故未碾壓造成脛骨之骨折），已造成環狀撕除傷並造成開放
式脫手套性（脫皮膚性）撕除傷。疑此時聯結車司機煞車後嗣善
意欲開離車輪之碾壓，致在帶動後退時再度帶動平躺卡車的摩托
車後移，恰致在移動外移之簡女左腿踝夾在輪胎及摩托車之間致
再度遭摩托車之擠壓（非聯結車之擠壓）。（三）以上研判簡女
之脫手套撕除傷為遭單次碾壓，而在聯結車意外倒車時因拖拉機
車造成二次擠壓致腳踝蹠骨骨折之結果，似無重複輪胎碾壓之可
能。」等情（見原審卷第六五、六六頁），固認簡女所受之傷勢
似無遭輪胎重複碾壓之可能，但並未排除被告駕駛半聯結車先與
簡女之機車發生擦撞後，仍有駕車後退或倒車之行為，且認簡女
所受之腳踝蹠骨骨折，係聯結車倒車時因托拉機車所造成二次擠
壓而受傷。據此，則法醫研究所依據簡麗秋之傷勢，從病理專業
角度之研析，似與上引交通大學所為之鑑定意見兩歧，而有疑義
。且交通大學之鑑定意見未斟酌及簡女之傷勢，法醫研究所之研
判意見亦未審酌現場遺留之刮地痕（磨擦痕）形成之原因，及其
憑何認定被告煞車後，係「善意欲開離車輪之碾壓」、「意外倒
車」，亦不見闡述，其等所為之鑑定難謂完備。乃原審未進一步
就其疑義之處再命鑑定機關以言詞說明或提出報告，即逕採交通
大學之鑑定意見為有利於被告之認定，已嫌速斷；且原判決認定
法醫研究所係將上述現場照片中因煞車遺留之刮地痕誤會為機車
經向後方拖帶而遺留之痕跡，因而誤認被告有倒車情形，並未說
明其論斷所憑理由，亦屬理由不備，併均有調查未盡之違誤。檢
察官上訴意旨執以指摘，非無理由，應認原判決仍有撤銷發回更
審之原因。
據上論結，應依刑事訴訟法第三百九十七條、第四百零一條，判
決如主文。
中　　華　　民　　國　九十四　年　　十　　月　 十三　 日
                      最高法院刑事第八庭
                          審判長法官  呂　潮　澤
                                法官  吳　昆　仁
                                法官  孫　增　同
                                法官  趙　文　淵
                                法官  吳　　　燦
      本件正本證明與原本無異
                                      書  記  官
中　　華　　民　　國　九十四　年　　十　　月　 十八 　日
                                                      j
